【裁判字號】    90,訴,2460
【裁判日期】    901218
【裁判案由】    毒品危害防制條例
【裁判全文】
臺灣臺中地方法院刑事判決                   九十年度訴字第二四六○號
    公  訴  人  台灣台中地方法院檢察署檢察官
    被      告  甲○○
右列被告因毒品危害防制條例案件，經檢察官提起公訴（九十年度毒偵字第四五二五
號），本院判決如左：
    主      文
甲○○連續施用第一級毒品，處有期徒刑捌月；又連續施用第二級毒品，處有期徒刑
陸月。應執行有期徒刑壹年壹月。
    事      實
一、甲○○於民國（下同）八十一年間曾因殺人未遂及違反麻醉藥品管理條例等案件
    ，經台灣桃園地方法院（以下簡稱桃園地院）分別判處有期徒刑六年、五月，應
    執行有期徒刑六年三月，其中違反麻醉藥品管理條例部分所處罪刑先於八十一年
    十一月三十日確定，而殺人未遂部分所處罪刑則於八十一年十二月十五日經台灣
    高等法院判決駁回上訴，其後並經最高法院於八十二年三月十二日裁判駁回上訴
    確定，並於八十四年十二月二十七日假釋出獄，至八十七年八月十七日始假釋期
    滿。嗣於八十六年間又因違反麻醉藥品管理條例案件，經臺灣臺北地方法院判處
    有期徒刑五月，如易科罰金，以三百元折算一日，並於八十六年九月一日確定。
    上開假釋因而被撤銷，其未執行之殘刑與前揭違反麻醉藥品管理條例案件所處有
    期徒刑五月部分接續執行，並再於八十九年二月三日假釋出獄，至九十年四月二
    十七日始假釋期滿，假釋期內交付保護管束。嗣又因施用毒品案件，先後經桃園
    地院分別以八十七年度毒聲字第二七○五號及八十九年度毒聲字第四八三八號裁
    定送觀察、勒戒兩次後，均認無繼續施用毒品之傾向，而由臺灣臺中地方法院檢
    察署檢察官及臺灣桃園地方法院檢察署檢察官先後於八十八年二月二十三日及八
    十九年九月十一日分別以八十八年度偵字第三九七二號、八十九年度毒偵字第四
    五八七號及八十九年度毒偵緝字第五○六為不起訴處分，並均確定在案。乃甲○
    ○猶不知警惕悔改，明知海洛因及安非他命分別係毒品危害防制條例所稱之第一
    級毒品及第二級毒品，竟分別基於施用該等毒品之概括犯意，自九十年三月十六
    日起至同年月十八日止，在桃園縣桃園市○○里○○街一八三巷十七號住處等地
    ，以海洛因摻在香菸內點燃吸食之方式，連續施用第一級毒品海洛因二次；另自
    九十年三月十六日起至同年四月七日止，又在上址住處，以安非他命置於玻璃球
    內或鋁箔紙上用火燒烤產生氣體以嘴吸食之方式，連續多次施用第二級毒品安非
    他命，不定時施用。其間於九十年三月十八日中午十二時十分許，在桃園縣桃園
    市○○里○○街一八三巷十七號住處為警查獲；嗣於九十年四月九日凌晨一時四
    十分許，在桃園縣桃園市○○路○段九七五巷一四一弄八十一號前又為警查獲，
    並當場扣得其友人石錦磯所持有供施用之第二級毒品安非他命二小包（毛重○‧
    五公克），及石錦磯所有供施用安非他命所用之安非他命空袋（起訴書載為安非
    他命殘渣袋）一個、玻璃吸食器（起訴書載為安非他命吸食器）一組等物（石錦
    磯違反毒品危害防制條例部分，經依桃園地院九十年度毒聲字第二三四三號裁定
    送觀察、勒戒後，認無繼續施用毒品之傾向，已由臺灣桃園地方法院檢察署檢察
    官於九十年七月十七日以九十年度毒偵字第一三七六號為不起訴處分確定）。
二、案經桃園縣警察局桃園分局報請臺灣桃園地方法院檢察署呈請台灣高等法院檢察
    署核令移轉臺灣臺中地方法院檢察署檢察官偵查起訴。
    理      由
一、右揭事實，業據被告甲○○於本院審理時坦承不諱，且其於九十年三月十八日為
    警查獲後所採集之尿液經送檢驗結果，確均呈嗎啡及甲基安非他命陽性反應〔按
    海洛英係嗎啡經化學合成之半人工合成品（嗎啡分子除去其羥基中氫，以乙醯基
    代之，即成海洛因）。藥（毒）性倍於嗎啡，其經吸食或施打進入人體，藉人體
    解毒系統之代謝作用而分解成藥（毒）性較低之嗎啡，故於吸食或施打海洛英之
    煙毒嫌犯尿液中，可檢出嗎啡煙毒反應，此可參閱卷附之憲兵司令部八十年五月
    七日（八十）鑑驗字第一七四六號函〕，有桃園縣衛生局於九十年四月九日所出
    具之不法藥物尿液檢定書一紙附臺灣桃園地方法院檢察署九十年度毒偵字第一一
    五五號偵查卷第二十一可稽；而其後於九十年四月九日再次為警查獲後所採之尿
    液經送檢驗結果，亦呈甲基安非他命陽性反應情形，亦有桃園縣衛生局於九十年
    四月三十日所出具之不法藥物尿液檢定書一紙附臺灣桃園地方法院檢察署九十年
    度毒偵字第一三七七號偵查卷第三十二可憑，足徵被告之自白確與事實相符，堪
    以採信。又被告前因施用毒品案件，先後經桃園地院分別以八十七年度毒聲字第
    二七○五號及八十九年度毒聲字第四八三八號裁定送觀察、勒戒兩次後，均認無
    繼續施用毒品之傾向，由臺灣臺中地方法院檢察署檢察官及臺灣桃園地方法院檢
    察署檢察官先後於八十八年二月二十三日及八十九年九月十一日分別以八十八年
    度偵字第三九七二號、八十九年度毒偵字第四五八七號及八十九年度毒偵緝字第
    五○六為不起訴處分，並均經確定在案等情，亦有不起訴處分書一件、臺灣高等
    法院被告全國前案紀錄表及臺灣臺中地方法院檢察署刑案資料查註紀錄表各一份
    在卷可參。是綜上所述，本件事證已臻明確，被告施用第一級毒品海洛因及第二
    級毒品安非他命等犯行，均堪認定。
二、查海洛因係毒品危害防制條例第二條第二項所定之第一級毒品，而安非他命則係
    同條項所定之第二級毒品，均不得非法持有及施用。又被告先後二次經依同條例
    第二十條第二項之規定由檢察官為不起訴處分後，三犯同條例第十條之罪，是被
    告各非法施用海洛因及安非他命之行為，核分係犯毒品危害防制條例第十條第一
    項之施用第一級毒品罪及同條第二項之施用第二級毒品罪。被告為施用海洛因及
    安非他命而分別持有該等毒品之低度行為，已各為其施用之高度行為所吸收，均
    不另論罪。又被告各先後多次施用毒品海洛因及安非他命之行為，時間緊接，犯
    意概括，觸犯構成犯罪要件相同之罪名，各均應依連續犯之規定論以一罪，並均
    依法加重其刑。公訴人雖未就被告除九十年三月十八日及同年四月九日或各該前
    三、四天內非法施用第一級毒品海洛因及第二級毒品安非他命各一次以外之其餘
    施用毒品海洛因及安非他命犯行起訴，然該等部分與已起訴之被告施用毒品海洛
    因及安非他命之事實，各有裁判上一罪之連續犯關係，為起訴效力所及，本院自
    得一併審究，附此敘明。被告所犯上開二罪間，犯意各別，行為及罪名互異，應
    予分論併罰。爰審酌被告曾於八十一年間因殺人未遂及違反麻醉藥品管理條例等
    案件，經桃園地院分別判處有期徒刑六年、五月，應執行有期徒刑六年三月，其
    中違反麻醉藥品管理條例部分所處罪刑先於八十一年十一月三十日確定，而殺人
    未遂部分所處罪刑則於八十一年十二月十五日經台灣高等法院判決駁回上訴，其
    後並經最高法院於八十二年三月十二日裁判駁回上訴確定，並於八十四年十二月
    二十七日假釋出獄，至八十七年八月十七日始假釋期滿。嗣於八十六年間又因違
    反麻醉藥品管理條例案件，經臺灣臺北地方法院判處有期徒刑五月，如易科罰金
    ，以三百元折算一日，並於八十六年九月一日確定。上開假釋因而被撤銷，其未
    執行之殘刑與前揭違反麻醉藥品管理條例案件所處有期徒刑五月部分接續執行，
    並再於八十九年二月三日假釋出獄，至九十年四月二十七日始假釋期滿，此有臺
    灣高等法院被告全國前案紀錄表及臺灣臺中地方法院檢察署刑案資料查註紀錄表
    各一份附卷可按，乃被告竟於假釋期內再犯本案之罪，顯見其仍不知警惕悔改，
    被告施用足以導致精神障礙、性格異常、甚至造成生命危險之毒品，嚴重戕害身
    體健康，及其犯罪之動機、目的、手段、品行、智識程度、本件犯罪情節，復斟
    酌被告於本案中施用毒品海品因僅二次及施用毒品安非他命之期間、頻率，犯罪
    所生之危害，暨被告犯後尚知坦承犯行，態度良好等一切情狀，就其所為各犯行
    分別量處如主文所示之刑，並定其應執行之刑，以示懲儆。
三、末查，公訴人雖聲請本院將扣案之第二級毒品安非他命二小包（毛重○‧五公克
    ）、安非他命空袋（起訴書載為安非他命殘渣袋）一個及玻璃吸食器（起訴書載
    為安非他命吸食器）一組等物宣告沒收銷燬之云云。惟被告堅決否認該等扣案物
    品為其所有，並辯稱該等物品係其友人石錦磯所有等語。經查，上開扣案之物品
    確為石錦磯所有等情，業經證人石錦磯於警訊時證述明確（詳臺灣桃園地方法院
    檢察署九十年度毒偵字第一三七七號偵查卷第十三頁），此外，本院亦查無其他
    積極證據足資證明前揭扣案物品為被告所有，從而，本院依法自不得將上開扣案
    之第二級毒品安非他命二小包（毛重○．五公克）依毒品危害防制條例第十八條
    第一項前段之規定宣告沒收銷燬之，亦不得將前揭扣案之安非他命空袋一個及玻
    璃吸食器一組等物依刑法第三十八條第一項第二款之規定予以宣告沒收。是公訴
    人所為上開聲請，容有誤會，併此敘明。
據上論斷，應依刑事訴訟法第二百九十九條第一項前段，毒品危害防制條例第十條第
一項、第二項、第二十條第三項，刑法第十一條前段、第五十六條、第五十一條第五
款，判決如主文。
中      華       民        國      九十    年    十二    月    十八     日
                                    臺灣臺中地方法院刑事第七庭
                                        法  官    吳  美  蒼
右正本證明與原本無異。
如不服本判決，應於送達後十日內向本院提出上訴狀（須附繕本），上訴於台灣高等
法院台中分院。
                                        書記官
中      華       民        國      九十    年    十二    月   二十四    日
附錄本案論罪科刑法條：
毒品危害防制條例第十條第一項：施用第一級毒品者，處六月以上五年以下有期徒刑
                              。
                      第二項：施用第二級毒品者，處三年以下有期徒刑。


司法院資訊處製作；財團法人民間司法改革基金會備份。
